【裁判字號】    99,交聲,665
【裁判日期】    991019
【裁判案由】    聲明異議
【裁判全文】
臺灣臺南地方法院交通事件裁定         99年度交聲字第658號
原處分機關    交通部公路總局嘉義區監理所麻豆監理站
異  議  人
即受處分人    甲○○
上列異議人即受處分人因違反道路交通管理處罰條例案件，對於
交通部公路總局嘉義區監理所麻豆監理站99年5 月31日所為之裁
決處分（裁決書案號如附表）聲明異議，本院裁定如下：
    主  文
原處分均撤銷。
甲○○均不罰。
    理  由
一、原處分意旨略以：異議人即受處分人甲○○（下稱異議人）
    其所有車牌號碼6S-3310 號自用一般小客車，於如附表所示
    之違規時間，經人駕駛行經如附表所示之違規地點時，因「
    行駛於應繳費之公路，不依規定繳費」，經內政部警政署國
    道公路警察局分別予以製單逕行舉發，嗣經原處分機關即交
    通部公路總局嘉義區監理所麻豆監理站認其違規事證明確，
    依道路交通管理處罰條例第27條第1 項及違反道路交通管理
    事件統一裁罰標準表之規定，各裁處異議人罰鍰新臺幣（下
    同）4,500元等處分。
二、本件聲明異議意旨略以：異議人所有車牌號碼6S-3310 號自
    用小客車，於96年6 月間因已不堪修復，且無力繳納罰款，
    遂將該車委由第三人梁拱祥經營之立祥汽車保養廠代為處理
    報廢車輛及回收事宜，孰料期間該保養廠因故遺失車牌及車
    內車籍資料，爾後異議人陸續接獲其他車輛盜用車牌之交通
    違規事件，為此聲明異議，請求撤銷原處分等語。
三、按汽車行駛於應繳費之公路、橋樑、隧道或輪渡，不依規定
    繳費者，處汽車所有人或駕駛人3,000 元以上6,000 元以下
    罰鍰，並追繳欠費，道路交通管理處罰條例第27條第1 項定
    有明文。又按道路交通管理處罰條例第7 條之2 、同條例第
    85條第1 項及違反道路交通管理事件統一裁罰基準及處理細
    則第36條之規定，如係逕行舉發之情形，應按已查明之資料
    ，由舉發機關送達被通知人即汽車所有人，再由汽車所有人
    依通知單之應到案日期前到案，並告知違規駕駛人之姓名等
    資料，處罰機關應另行通知違規駕駛人到案依法處理，逾應
    到案日期，處罰機關始得依上揭規定處罰該汽車所有人。換
    言之，對於違反道路交通管理處罰條例行為之處罰，原則上
    應處罰汽車駕駛人，而例外如有應可歸責於車輛所有人之情
    形下，始得處罰車輛所有人。是以，異議人倘非系爭車輛之
    所有人或駕駛人，即不得以上開規定予以裁罰。
四、經查：
(一)異議人其所有車牌號碼6S-3310 號自用一般小客車，於如附
    表所示之違規時間，經人駕駛行經如附表所示之違規地點時
    ，因不依規定繳費，經通知補繳，未於繳費期限內補繳之違
    規行為，經內政部警政署國道公路警察局分別予以製單逕行
    舉發等情，有如附表所列案號之裁決書各1 份及違規採證照
    片3幀在卷可稽。
(二)異議人陳稱其所有車牌號碼6S-3310 號香檳色豐田廠牌車，
    已於96年6 月間由梁拱祥所經營之立祥汽車保養廠代為處理
    廢車環保回收事宜乙節，業經證人梁拱祥於本院99年度交聲
    字第653 號聲明異議案件中到院結證：「甲○○原本車子報
    廢時有欠稅金，我們沒有幫他申請環保署那筆獎金，我們先
    幫他報廢，就只有車子部分秤重多少錢就拿給他，車牌就保
    留下來放在公司裡面，等到他罰款部分都繳完，我們會將車
    牌、行照、身分證件去聲請一筆3,000 元的獎金。因為暫時
    沒有辦法聲請，所以車牌就放在保養廠裡面，陳靜怡的朋友
    謝耀彥要來拿車牌，只是不曉得她的車牌放在那邊，她以為
    那車牌是他的，所以就把那車牌帶走給他朋友使用」等語明
    確；另證人陳靜怡於該案件亦到庭證述：「（問：去年10月
    至11月間，是否有將車牌6S-3310 號之車牌親手交還給異議
    人？）有，我有把車牌拿給江先生」、「（問：你當時為何
    會持有這個車牌？）那是我在立祥汽車保養廠裡面，剛好我
    朋友謝耀彥要去驗車，他沒有車牌，我剛好隨手拿一個車牌
    給我朋友使用」等語明確，此有該案99年6 月24日訊問筆錄
    1 份在卷足憑，堪認異議人確於96年6 月間將上開自小客車
    連同車牌委由第三人梁拱祥代為報廢及回收等情屬實，應可
    採信。從而，該車及車牌於如附表所示之違規時間當時，已
    非置於異議人支配管領之下，且本院復查無其他積極證據足
    證異議人確有駕駛懸掛6S-3310 號車牌之自小客車，於如附
    表所示之時、地行駛於應繳費之公路，不依規定繳費之違規
    事實，是難認異議人為本件違規車輛之所有人及實際駕駛人
    。
五、綜上所述，本件依調查所得之證據，尚不足以證明異議人為
    懸掛有車牌號碼6S-3310 號自用小客車之所有人，或係實際
    駕駛人，則原處分機關未予詳查，遽對異議人為上開裁罰，
    於法即有未合，自應由本院裁定將原處分撤銷，另為異議人
    不罰之諭知，以資適法。
六、據上論斷，應依道路交通管理處罰條例第87條第2 項，道路
    交通案件處理辦法第20條前段，裁定如主文。
中    華    民    國    99    年    10    月    19    日
                      交通法庭  法  官  鄭燕璘
以上正本證明與原本無異。
如不服本裁定，應於收受送達後5日內向本院提出抗告狀。（應
附繕本）
                                書記官  蔡明峰
中    華    民    國    99    年    10    月    19    日
附表：
┌──┬───────┬──────┬────────┐
│編號│  裁決書字號  │  違規時間  │    違規地點    │
├──┼───────┼──────┼────────┤
│ 1  │麻監裁罰字第裁│98年2 月9 日│斗南收費站南下第│
│    │75-ZDP018819  │14時4分     │8車道           │
├──┼───────┼──────┼────────┤
│ 2  │麻監裁罰字第裁│98年3 月03日│新營收費站北上第│
│    │75-ZDQ017262  │12時48分    │6車道           │
├──┼───────┼──────┼────────┤
│ 3  │麻監裁罰字第裁│98年2 月9 日│員林收費站南下第│
│    │75-ZCR020575  │13時49分    │8車道           │
└──┴───────┴──────┴────────┘

司法院資訊處製作；財團法人民間司法改革基金會備份。
